臺灣臺中地方法院刑事判決　　　　　　　　　　　　　九十四年度訴字第八二三號
　　公　訴　人　臺灣臺中地方法院檢察署檢察官
　　被　　　告　甲○○
　　選任辯護人　蔡瑞煙律師
右列被告因違反著作權法等案件，經檢察官提起公訴（九十四年度核退偵字第一六號
），本院判決如左：
    主  文
甲○○共同以明知係侵害著作財產權之光碟重製物而散布為常業，累犯，處有期徒刑
壹年陸月；扣案如附表所示之物品均沒收。
    犯罪事實
一、甲○○曾因違反著作權法案件，經臺灣板橋地方法院以民國八十八年度訴字第一
    ０九五號判決判處有期徒刑六月確定，並於八十九年六月十六日易科罰金執行完
    畢。詎其猶不知悔改，緣其於九十二年初上網瀏覽時，發覺有綽號「小陳」者（
    經見面後，知其為三十餘歲之成年男子），在網路上販賣包含侵害他人音樂著作
    、視聽著作或電腦程式著作等著作財產權之重製光碟及含猥褻之聲音、影像之影
    音光碟。甲○○因有架設網站、撰寫電腦網頁之技能，竟主動以電子郵件之方式
    （信箱號碼：buy@impact.surf1.com）與「小陳」聯絡（信箱號碼：XYZ@byk.su
    rf1.com ），表達為「小陳」架設網站、撰寫網頁以共同販賣上開盜版光碟及猥
    褻之影音光碟，並由其從中抽取報酬之意。嗣甲○○即與該姓名年籍不詳、綽號
    「小陳」之成年男子，共同基於以販賣之方式散布包含侵害他人音樂著作、視聽
    著作及電腦程式著作財產權之光碟重製物為常業之犯意聯絡，及販賣含猥褻之聲
    音、影像（以突顯裸露之男、女性器官及強調各種男、女性交之過程與姿勢等客
    觀上足以刺激或滿足性慾，並引起一般人普遍之羞恥心與厭惡感，而侵害性的道
    德情感、有礙於社會風化之猥褻聲音、影像為主要內容）之影音光碟之概括犯意
    聯絡，自九十二年二、三月間起，由甲○○利用其所有擺設於臺中縣烏日鄉○○
    村○○街一九一巷二七號十樓住處內之電腦設備，負責撰寫電腦網頁程式，架設
    完成「中華軟體光碟」網站（網址：http://www.cdbox.com/cdbox/index.htm）
    ，並依「小陳」提供之資料，在網站網頁上，刊登為數眾多之盜版音樂、電影、
    電腦程式光碟及猥褻之影音光碟目錄，供不特定人上網瀏覽，如有欲加選購者，
    只需於網頁上點選並下單訂購後，該網頁程式即會自動將訂單轉寄至甲○○上開
    之buy@impact.surf1.com電子郵件信箱內，甲○○再將訂單以電子郵件之方式轉
    寄至「小陳」XYZ@byk.surf1.com 之電子郵件信箱內，由「小陳」以宅配或郵局
    代收之方式，利用該不知情之快遞業者或郵局人員，為其等寄送客戶選購之盜版
    或猥褻光碟，並向客戶收取貨款，而以VCD每片新臺幣（下同）一百二十元、DVD
    每片五百元之價格，販賣侵害他人音樂、視聽及電腦程式著作財產權之光碟重製
    物及含猥褻之聲音、影像之影音光碟予不特定之人，並由甲○○從中抽取每片四
    十元之報酬，而均以之為常業（販賣猥褻之影音光碟部分為連續販賣）。總計其
    等每月之平均營業額約為十萬元，甲○○可從中分得四至五、六萬元不等之金額
    ，扣除網站架設及維護費後，實際可得之利潤最多可達二至三萬元。嗣於九十三
    年十月二十日中午十二時十分許，為警持本院核發之搜索票，在其上址住處查獲
    ，並扣得其所有用以供前開犯罪使用之桌上型電腦一臺、筆記型電腦三臺、USB
    外接式硬碟一臺（詳如附表所示），及其所有與本案無關之盜版電腦程式光碟片
    六十片（為其向「小陳」購得供自行使用）、外接式燒錄機一臺、空白光碟片三
    十七片。
二、案經內政部警政署保安警察第二總隊第四大隊第二中隊報告臺灣臺中地方法院檢
    察署檢察官偵查起訴。
    理  由
一、訊據被告甲○○對於前揭犯罪事實之全部經過均坦承不諱，惟就其與綽號「小陳
    」之成年男子共同以販賣之方式散布侵害他人之音樂著作、視聽著作與電腦程式
    著作財產權之光碟重製物部分，矢口否認有常業之犯意聯絡，辯稱：伊本身在塑
    膠工廠（昌照企業社）擔任業務，兼職電腦維修工作，因經濟壓力大，又有房貸
    需要支付，所以才會想以此方式賺錢貼補家用云云。選任辯護人亦為被告辯護稱
    ：被告既另有正職，且其於網路上架設之網站，又非固定能收到訂單，毋寧係斷
    斷續續者，故被告並非反覆以同種類之行為為目的之社會活動之職業性犯罪，不
    應論以常業犯；又縱設被告之犯罪行為屬常業犯，然其僅為綽號「小陳」之成年
    男子架設網站、接收訂單，就寄送光碟、收取貨款等販賣或散布之構成要件行為
    並未實際參與，亦應僅論以其常業罪之幫助犯等語。
二、經查，被告甲○○有自九十二年二、三月間起，利用其住處之電腦設備，負責撰
    寫電腦網頁程式、架設「中華軟體光碟」網站，並依「小陳」提供之資料，在網
    站網頁上，刊登盜版音樂、電影、電腦程式光碟及猥褻影音光碟之目錄，供不特
    定人上網瀏覽，如有欲選購者，只需於網頁上點選並下單訂購後，該網頁程式即
    會自動將訂單轉寄至被告之電子郵件信箱內，被告再將訂單以電子郵件之方式轉
    寄至「小陳」之電子郵件信箱內，由「小陳」以宅配或郵局代收之方式，寄送客
    戶選購之盜版或猥褻光碟並向客戶收取貨款，而以VCD每片一百二十元、DVD每片
    五百元之價格，將侵害他人音樂、視聽及電腦程式著作財產權之光碟重製物及含
    猥褻之聲音、影像之影音光碟販賣予不特定之人，被告則從中抽取每片四十元之
    報酬，總計其等每月之平均營業額約為十萬元，被告可從中分得約四至五、六萬
    元不等之金額，扣除網站架設及維護費後，實際可得之利潤最多可達二至三萬元
    等情，業據被告於警詢、檢察官訊問及本院審理中自承屬實，核與員警自其架設
    之「中華軟體光碟」網站上擷取之畫面（附於核退偵卷第三十七頁至第三十九頁
    、第四十一頁），及於九十三年十月二十日中午十二時十分許，持本院核發之搜
    索票（影本附於核退偵卷第二十九頁），在其上址住處內執行搜索時，自其所有
    之電腦中翻攝之連結紀錄資料（附於核退偵卷第四十頁、第四十二頁）相符；並
    有如附表所示之桌上型電腦一臺、筆記型電腦三臺、USB外接式硬碟一臺扣案可
    證（另參核退偵卷第三十頁、第三十一頁及第四十三頁所附之高雄縣政府警察局
    刑警隊搜索扣押筆錄、內政部警政署保安警察第二總隊保護智慧財產權大隊第二
    中隊嘉義分隊扣押物品目錄表、現場及扣案物品相片），足見被告前開之自白確
    與事實相符，堪採為證據。
三、被告甲○○雖稱：伊並無常業之犯意與行為云云。惟按「刑法上所謂常業犯，指
    反覆以同種類行為為目的之社會活動之職業性犯罪而言，至於犯罪所得之多寡，
    是否恃此犯罪為唯一之謀生職業，則非所問，縱令兼有其他職業，仍無礙於該常
    業犯罪之成立」，最高法院八十五年度臺上字第五一０號著有判例可資參照。而
    查，被告既自九十二年二、三月間起，即有以上開架設網站、供人瀏覽網頁之方
    式，與「小陳」持續不斷販售盜版之音樂、影音及電腦程式光碟，其時間既長（
    迄查獲時為止，販賣之時間已超過一年半），每月營收之金額亦多（連同猥褻之
    影音光碟部分約十萬元），是無論依其行為之持續期間、行為之方式（以網路商
    店之型態持續經營）、交易之數量（依其所稱營收之金額推算，每月交易之數量
    連同猥褻之影音光碟部分，至少在二百片以上）與金額、侵害他人著作財產權之
    規模與程度，均已與前開所謂「反覆以同種類行為為目的之社會活動之職業性犯
    罪」之概念合致，是其與綽號「小陳」之成年男子，就以販賣之方式散布盜版光
    碟言，自均屬常業犯無訛。至被告本身所獲利潤之多寡、是否另有其他正職等，
    已非所問。又被告與「小陳」上開販售之行為，既均透過被告設計之網站網頁始
    能接受訂單，上開訂單又係由被告親自轉發予「小陳」，被告並實際上自該等販
    售盜版光碟（及猥褻之影音光碟）所得中，分取架設網站與維護網站之費用及利
    潤，則其已實際參與前開以散布盜版光碟為常業之構成要件行為，選任辯護人猶
    稱被告僅為「小陳」之幫助犯，亦無可採。是綜上所述，本件事證明確，被告犯
    行堪以認定。
四、核被告甲○○所為，係犯違反著作權法第九十四條第一項之以犯第九十一條之一
    第三項之罪（明知係侵害著作財產權之光碟重製物而散布）為常業罪，及刑法第
    二百三十五條第一項之販賣猥褻之聲音、影像罪。被告就前者之犯罪部分，雖有
    同時侵害多數著作權人之著作財產權之行為，然按「著作權法第九十四條所謂以
    犯第九十一條、第九十二條或第九十三條之罪為常業者，係指專以觸犯第九十一
    條或第九十二條、第九十三條，或兼犯前揭二條以上之罪，為其日常之職業，賴
    以為生而言，為第九十一條、第九十二條或第九十三條犯罪之加重態樣，且性質
    上屬多數行為之集合犯，法律上擬制為一罪，其反覆從事之多數行為相互間並不
    發生連續犯、牽連犯或想像競合犯之問題」，最高法院業著有九十二年度臺上字
    第二八九０號判決意旨可資參照，是被告就此部分之行為，並無另論以想像競合
    犯可言；至被告先後多次所為販賣猥褻之影音光碟之行為，則時間緊接、方法相
    同，又係觸犯構成要件相同之罪名，顯係基於概括犯意反覆為之，應依連續犯之
    規定論以一罪，並加重其刑。被告就前開犯罪，與綽號「小陳」之姓名年籍不詳
    成年男子，均具有犯意之聯絡與行為之分擔，均為共同正犯。其等利用不知情之
    快遞業者或郵局人員，為其等寄送光碟及向客戶收取貨款，則屬間接正犯。又被
    告所犯上開二罪，係一行為而觸犯數罪名，為想像競合犯，應依刑法第五十五條
    之規定，從一重之違反著作權法第九十四條第一項之以犯第九十一條之一（第三
    項）之罪為常業罪處斷。末查，被告曾因違反著作權法案件，經臺灣板橋地方法
    院以八十八年度訴字第一０九五號判決判處有期徒刑六月確定，並於八十九年六
    月十六日易科罰金執行完畢等情，業有臺灣高等法院被告前案紀錄表在卷可稽，
    其於受有期徒刑之執行完畢後五年內，再犯本件有期徒刑以上之罪，為累犯，應
    依法加重其刑。爰審酌被告犯後雖能坦承大部分之犯行，並有相當悔意，然其行
    為持續之期間甚長、販售之盜版及猥褻影音光碟數量亦多，對於他人著作財產權
    之侵害及社會風化之妨害實鉅，且其為具有電腦長才之專業人員，欲循正當途徑
    以謀生，實非難事，然其卻於易科罰金執行完畢因違反著作權法案件所宣告之刑
    後，不知警惕，復再利用其本身之專業技能為本件之犯罪，及其本身之素行（如
    前開前案紀錄表所載）、本件犯罪之動機與目的等一切情狀，予以量處如主文所
    示之刑，以示懲儆（選任辯護人稱：被告犯罪之情狀可憫恕，然本院斟酌前開各
    情，認本件被告並無足堪憫恕之情形存在）。
五、扣案如附表所示之桌上型電腦一臺、筆記型電腦三臺、USB外接式硬碟一臺（儲
    存有客戶及「中華軟體光碟」網站之網頁資料），均為被告所有供本件犯罪所用
 之物，業依其於警詢迄本院審理中之供述意旨可認（被告雖於本院審理中，另稱
    其中一臺使用頻果電腦麥金塔作業系統之筆記型電腦為他人託其代購，並非屬其
    所有，亦未用於本件之犯罪云云，然核其此部分所述，與其先前均未提及此事之
    供述意旨已有不符，況其先迭稱係「別人」託其代購，最後則稱係其「妹妹」託
    其購得，以「別人」稱呼其胞妹，其所為之供述，不無與常情相違之處，是其於
    上開審理中之供述，應不足採信），均應依著作權法第九十八條前段之規定沒收
    （各該電腦如附表所示之附屬硬體，或已內建於電腦中，或常助電腦之通常效用
    ，均應與該電腦視為一體，一併沒收）。至員警另扣案之盜版電腦程式光碟片六
    十片（依扣案光碟個別之品名及數量，被告稱為其自用之物，尚堪採信）、外接
    式燒錄機一臺（本件被告並無重製之行為，該燒錄機既非內建於電腦主機中，依
    一般情形，又非可認常助電腦之通常效用）、空白光碟片三十七片，雖均屬被告
    所有，然依被告本件之犯罪型態，並無任何證據顯示上開物品為被告供本件犯罪
    所用或因犯罪所得之物，又非屬違禁物，爰不併為沒收之宣告，附此敘明。
據上論斷，應依刑事訴訟法第二百九十九條第一項前段，著作權法第九十四條第一項
、第九十八條前段，刑法第十一條、第二十八條、第二百三十五條第一項、第五十五
條、第四十七條，判決如主文。
本案經檢察官葉芳如到庭執行職務。
中      華      民      國      九十四      年    六    月    二十三    日
                              臺灣臺中地方法院刑事第六庭
                                  審判長法  官 簡  源  希
                                        法  官 林  念  祖
                                        法  官 鄧  敏  雄
右正本證明與原本無異。
如不服本判決，應於判決送達後十日內向本院提出上訴狀，上訴於臺灣高等法院臺中
分院( 須附繕本 )。
                                         書記官
中      華      民      國      九十四      年    六    月    二十三    日
附錄本案論罪科刑參考法條全文：
著作權法第九十一條之一第二項、第三項
明知係侵害著作財產權之重製物而散布或意圖散布而公開陳列或持有者，處三年以下
有期徒刑，得併科新臺幣七萬元以上七十五萬元以下罰金。
犯前項之罪，其重製物為光碟者，處六月以上三年以下有期徒刑，得併科新臺幣二十
萬元以上二百萬元以下罰金。但違反第八十七條第四款規定輸入之光碟，不在此限。
著作權法第九十四條第一項
以犯第九十一條第一項、第二項、第九十一條之一、第九十二條或第九十三條之罪為
常業者，處一年以上七年以下有期徒刑，得併科新臺幣三十萬元以上三百萬元以下罰
金。
中華民國刑法第二百三十五條第一項
散布、播送或販賣猥褻之文字、圖畫、聲音、影像或其他物品，或公然陳列，或以他
法供人觀覽、聽聞者，處二年以下有期徒刑、拘役或科或併科三萬元以下罰金。
附表：應沒收之扣案物品
┌───┬──────────┬───┬────────────────┐
│編 號 │  品           名   │數  量│      備              註        │
├───┼──────────┼───┼────────────────┤
│一    │桌上型電腦          │壹臺  │含電腦主機、螢幕、滑鼠、鍵盤、內│
│      │                    │      │建燒錄器各壹                    │
├───┼──────────┼───┼────────────────┤
│二    │筆記型電腦          │參臺  │每臺均含內建燒錄器各壹          │
├───┼──────────┼───┼────────────────┤
│三    │USB 外接式硬碟      │壹臺  │儲存客戶資料及網頁內容          │
└───┴──────────┴───┴────────────────┘